【裁判字號】    95,訴,1699
【裁判日期】    950630
【裁判案由】    毒品危害防制條例
【裁判全文】
臺灣臺中地方法院刑事判決              95年度訴字第1699號
公  訴  人  臺灣臺中地方法院檢察署檢察官
被      告  乙○○
                  （現另案於臺灣臺中監獄臺中分監執行中）
上列被告因違反毒品危害防制條例案件，經檢察官提起公訴（九
十四年度毒偵字第六三八八號），被告於準備程序就被訴事實為
有罪之陳述，本院合議庭裁定由受命法官獨任逕行適用簡式審判
程序，並予判決如下：
    主    文
乙○○連續施用第一級毒品，累犯，處有期徒刑壹年，扣案之第
一級毒品海洛因包（不含包裝袋，合計驗餘淨重貳貳點玖伍公
克）均沒收銷燬之；稀釋用葡萄糖壹包（不含包裝袋，驗餘淨重
伍點玖陸公克）、空包裝袋肆個，均沒收。又連續施用第二級毒
品，累犯，處有期徒刑捌月，扣案之第二級毒品甲基安非他命玖
包（不含包裝袋）均沒收銷燬之；空包裝袋玖個沒收。應執行有
期徒刑壹年陸月，扣案之第一級毒品海洛因包（不含包裝袋，
合計驗餘淨重貳貳點玖伍公克）、第二級毒品甲基安非他命玖包
（不含包裝袋），均沒收銷燬之；稀釋用葡萄糖壹包（不含包裝
袋，驗餘淨重伍點玖陸公克）、空包裝袋拾個，均沒收。
    犯罪事實
一、乙○○前於民國八十八年間，曾因施用毒品案件，經本院以
    八十八年度訴字第五三五號分別判處有期徒刑八月、五月，
    並定應執行刑有期徒刑十一月確定，其入監執行後，於九十
    年三月三十日因縮刑期滿執行完畢；乙○○前另因施用毒品
    案件，經法院裁定強制戒治後，於八十八年八月九日停止戒
    治，於八十九年二月四日因保護管束期滿執行完畢；其又於
    前開強制戒治執行完畢釋放後之五年內，自九十三年二月中
    旬起至同年六月二十五日上午十時許止，在臺中縣潭子鄉○
    ○○路二五三號住處，連續施用第一級毒品海洛因多次，另
    自九十三年三月間起至同年六月二十五日上午十時許止，在
    上址連續施用第二級毒品安非他命多次，經本院於九十四年
    一月三十一日以九十三年度訴字第二五五八號分別判處有期
    徒刑十月、六月，並定執行刑有期徒刑一年三月確定；詎乙
    ○○仍不知戒絕，復基於施用第一級毒品海洛因之概括犯意
    ，自九十四年九月二十七日十四時許起至九十四年十月五日
    十四時許止，均在臺中市○○區○○路七二四巷三九號八樓
    租住處內，以將微量毒品海洛因摻入香菸點燃吸食之方式，
    連續施用毒品海洛因多次（施用頻率為一日一次）。乙○○
    復另基於施用第二級毒品甲基安非他命之概括犯意，自九十
    四年九月二十九日某時許起至九十四年十月三日十三時許止
    ，亦在前開臺中市○○區○○路七二四巷三九號八樓租住處
    內，以將毒品甲基安非他命置於玻璃球上加熱燒烤，使之產
    生煙霧後，再以口鼻吸取其煙氣之方式，連續施用毒品甲基
    安非他命多次（施用頻率為一日一至二次，起訴書誤乙○○
    所施用者係安非他命）。嗣乙○○於九十四年十月六日十七
    時許，在前開臺中市○○區○○路七二四巷三九號八樓租住
    處前為警查獲，並扣得其所購得供施用之毒品海洛因三包（
    合計驗餘淨重二二‧九五公克、空包裝袋總重一‧八四公克
    ）、稀釋用之葡萄糖一包（驗餘淨重五‧九六公克、空包裝
    袋重０‧八三公克）及其所購得供吸食之毒品甲基安非他命
    九包（含包裝袋九個，毛重二０‧七二公克，起訴書誤為安
    非他命）。乙○○為警查獲後，且經員警徵得其同意後，採
    集尿液送請鑑驗，因嗎啡（毒品海洛因之代謝物）及甲基安
    非他命均呈現陽性反應，始由警進而查悉上情。
二、案經臺中市警察局第五分局報請臺灣臺中地方法院檢察署檢
    察官偵查起訴。
    理    由
一、上開犯罪事實，業經被告乙○○於警詢、偵查及本院訊問時
    均坦認不諱，而被告為警查獲後所採取之尿液，經送請中山
    醫學大學附設醫院藥物濫用檢測中心檢驗結果，嗎啡（毒品
    海洛因之代謝物）及甲基安非他命俱呈現陽性反應，有尿液
    檢驗報告一份附卷可稽（見核交字第四０四號卷第二一頁）
    。另被告為警查獲時所扣得之白色粉末四包，經鑑驗後，其
    中三包確實含有毒品海洛因成分（合計驗餘淨重二二‧九五
    公克），亦有法務部調查局九十五年一月二十四日調科壹字
    第一二００一七０二三號鑑定通知書附卷可參（見毒偵字卷
    第一０頁），且本件復有毒品甲基安非他命九包（含包裝袋
    九個，毛重二０‧七二公克）及被告所有供吸食毒品海洛因
    稀釋用之葡萄糖一包（驗餘淨重五‧九六公克、空包裝袋重
    ０‧八三公克）扣案可資佐證，足見被告上開自白，確與客
    觀事實相符，堪予採認。另按九十二年七月九日新修正之毒
    品危害防制條例刪除二犯及三犯之規定，一改修法前繁雜之
    處遇程序，僅將施用毒品者簡化區分為初犯、再犯，並認施
    用毒品者係屬病患性犯人，以觀察、勒戒戒除其身癮，並以
    強制戒治去除其心癮。經觀察、勒戒或強制戒治執行完畢釋
    放後，若係五年後再犯該條例第十條施用毒品罪者，與同條
    例第二十條第一項、第二項關於「初犯」之處理方式相同，
    檢察官應先聲請法院裁定令被告入勒戒處所觀察、勒戒，並
    視有無繼續施用毒品傾向，決定應予釋放、為不起訴之處分
    ，或應聲請法院裁定令入勒戒處所強制戒治；若係五年內「
    再犯」同條例第十條施用毒品罪者，依同條例第二十三條第
    二項規定，檢察官則應依法追訴。觀諸該條例第二十條第三
    項之修正理由：「觀察、勒戒或強制戒治五年後再犯者，顯
    見前所實施之觀察、勒戒或強制戒治已足以遮斷其施用毒品
    之癮，為期自新及協助其戒除毒癮，對此五年後再犯者，爰
    明定仍適用初犯之規定，先經觀察、勒戒、強制戒治之程序
    。」及同條例第二十三條第二項之修正理由：「為配合簡化
    施用毒品犯之刑事處遇程序，並鑑於經觀察、勒戒或強制戒
    治執行完畢釋放後五年內再犯者，其再犯率甚高，原據以實
    施之觀察、勒戒及強制戒治既已無法收其實效，自應施以刑
    事處遇。」，顯然如施用毒品者係前經觀察、勒戒或強制戒
    治等治療程序執行完畢五年後，始再施用毒品之「初犯」，
    因前所執行之觀察、勒戒或強制戒治已足收戒除毒癮之效，
    自應重新執行觀察、勒戒或強制戒治等治療程序，並於治療
    程序執行完畢後，由檢察官為不起訴處分，毋庸對之追訴處
    罰；反之，在「再犯」之情形，因其先前所為治療程序顯未
    能收戒斷毒癮之效，且考量施用毒品者之再犯率偏高，乃簡
    化其刑事處遇程序，而逕予追訴處罰，不再施以治療程序。
    參酌上開立法理由，修正毒品危害防制條例就施用毒品者，
    祇於「初犯」及「五年後再犯」二種情形，有其追訴條件之
    限制，即須於初犯經觀察、勒戒或強制戒治釋放後，五年內
    均無施用毒品之行為，始能認其前所實施之觀察、勒戒或強
    制戒治已足遮斷毒癮，而得於五年後再犯時，再予適用初犯
    之規定，重行觀察、勒戒等程序。倘五年內已經再犯，被依
    法追訴處罰，縱其第三次（或第三次以上）施用毒品之時間
    在初犯釋放五年以後，即與「五年後再犯」之情形有別，且
    因已於「五年內再犯」，顯見其再犯率甚高，原實施觀察、
    勒戒或強制戒治，已無法收其實效，而無五年戒斷期之存在
    ，自無再經觀察、勒戒及強制戒治之必要，應由檢察官逕行
    起訴，始符新法修正之本旨。本件被告前於八十八年間，已
    因施用毒品案件，經法院裁定強制戒治後，於八十八年八月
    九日停止戒治，於八十九年二月四日因保護管束期滿執行完
    畢；其又於前開強制戒治執行完畢釋放後之五年內，自九十
    三年二月中旬起至同年六月二十五日上午十時許止，在臺中
    縣潭子鄉○○○路二五三號住處，連續施用第一級毒品海洛
    因多次，另自九十三年三月間起至同年六月二十五日上午十
    時許止，在上址連續施用第二級毒品安非他命多次，經本院
    於九十四年一月三十一日以九十三年度訴字第二五五八號分
    別判處有期徒刑十月、六月，並定執行刑有期徒刑一年三月
    確定，此有臺灣高等法院被告前案紀錄表附卷可考，被告於
    上開強制戒治執行完畢後，既曾於五年內再犯毒品危害防制
    條例第十條之罪，並經判刑確定，本次被告犯毒品危害防制
    條例第十條之罪，自非屬毒品危害防制條例第二十條第三項
    所定「五年後再犯」之情形，而應依法追訴。綜此，本件事
    證已臻明確，被告施用毒品海洛因及甲基安非他命之犯行，
    均堪以認定。
二、核被告乙○○所為：
（一）按海洛因、甲基安非他命分屬毒品危害防制條例第二條第
      二項第一款、第二款所指之第一級、第二級毒品，核被告
      乙○○所為，係犯毒品危害防制條例第十條第一項之施用
      第一級毒品罪、同法條第二項之施用第二級毒品罪。
（二）起訴意旨以被告乙○○經警方採集尿液，送往中山醫學大
      學附設醫院藥物濫用檢測中心以氣相層析質譜儀之方式檢
      驗結果，係呈現第二級毒品甲基安非他命、安非他命陽性
      反應，因認被告係施用第二級毒品安非他命云云。惟查，
      施用安非他命者，其尿液中之代謝物為安非他命，依現行
      濫用藥物尿液檢驗作業準則，其濃度大於500ng/ml者，判
      定為安非他命陽性反應。施用甲基安非他命者，其尿液中
      之代謝物為甲基安非他命及安非他命，依現行濫用藥物尿
      液檢驗作業準則，其甲基安非他命濃度大於500ng/ml，且
      其代謝物安非他命濃度大於200ng/ml者，判定為甲基安非
      他命陽性反應；施用安非他命者，其尿液代謝物應為安非
      他命陽性反應，不會產生有甲基安非他命陽性反應。施用
      甲基安非他命者，其尿液代謝物會呈甲基安非他命及安非
      他命陽性反應；人體施用甲基安非他命後，在主要代謝物
      中未改變形態之甲基安非他命佔施用劑量達百分之四十三
      ，而安非他命佔百分之五等情，有內政部警政署刑事警察
      局九十三年四月二十七日（九三）刑鑑字第０九三００八
      六二一三號函、行政院衛生署管制藥品管理局九十三年五
      月六日管檢字第０九三０００三八九六號函、法務部法醫
      研究所九十三年四月二十八日法醫毒字第０九三０００一
      三一八號函及法務部調查局九十三年四月二十七日調科壹
      字第０九三００一五三０七０號函足憑，被告尿液代謝物
      同時有甲基安非他命及安非他命濃度的陽性反應，顯然係
      施用第二級毒品甲基安非他命，而非施用第二級毒品安非
      他命甚明，是檢察官此部分所指，容有誤認。
（三）被告乙○○施用前後持有第一級、第二級毒品之低度行為
      ，分別為其施用第一級毒品及施用第二級毒品之高度行為
      所吸收，均不另論罪。
（四）被告乙○○先後多次施用第一級毒品海洛因及第二級毒品
      甲基安非他命之犯行，均時間緊接，犯罪構成要件相同，
      顯係基於概括犯意反覆為之，俱為連續犯，應依刑法第五
      十六條之規定論以一罪，並各加重其刑。
（五）另被告乙○○前於八十八年間，曾因施用毒品案件，經本
      院以八十八年度訴字第五三五號分別判處有期徒刑八月、
      五月，並定應執行刑有期徒刑十一月確定，其入監執行後
      於九十年三月三十日因縮刑期滿執行完畢，有前開臺灣高
      等法院被告前案紀錄表在卷可查，被告於有期徒刑執行完
      畢後，五年以內再犯本件皆為有期徒刑以上之二罪，均為
      累犯，俱應依刑法第四十七條之規定遞予加重其刑。
（六）被告乙○○所犯前開二罪間，犯意各別，罪名互殊，應分
      論併罰之。
三、爰審酌被告乙○○有前揭事實欄所載之前科紀錄，素行不佳
    ，其前已因施用毒品犯行經強制戒治及有期徒刑之執行，竟
    仍故態復萌，復行施用毒品不輟，無視於毒品對於自身健康
    之戕害及國家對於杜絕毒品犯罪之禁令；惟衡酌施用毒品係
    屬自戕行為，被告犯罪手段尚屬平和，亦未因此而危害他人
    ，所生損害尚非鉅大，且被告於犯後於本院審理時坦承犯行
    ，尚見悔意之犯罪後態度，暨施用毒品者均有相當程度之成
    癮性及心理依賴，其犯罪心態與一般刑事犯罪之本質並不相
    同，應側重適當之醫學治療及心理矯治為宜等一切情狀，分
    別量處如主文所示之刑，並定其應執行之刑。
四、另被告乙○○為警查獲所扣得之白色粉末四包，其中三包（
    不含包裝袋，合計驗餘淨重二二‧九五公克），經鑑驗後既
    含第一級毒品海洛因成分，已如前述，應與扣案第二級毒品
    甲基安非他命九包（不含包裝袋），同依毒品危害防制條例
    第十八條第一項前段規定，併予宣告沒收銷燬之。又扣案之
    稀釋用之葡萄糖一包（不含包裝袋，驗餘淨重五‧九六公克
    ）及空包裝袋十三個（用以包裝上開毒品海洛因、甲基安非
    他命及葡萄糖），係被告所有且分別供其施用毒品海洛因及
    甲基安非他命犯罪稀釋及包裝所用之物，已據被告供明在卷
    （見本院卷第二０頁），爰均依刑法第三十八條第一項第二
    款之規定，俱予以諭知沒收。
據上論斷，應依刑事訴訟法第二百七十三條之一第一項、第二百
九十九條第一項前段，毒品危害防制條例第十條第一項、第二項
、第十八條第一項前段，刑法第十一條、第五十六條、第四十七
條、第五十一條第五款、第三十八條第一項第二款，判決如主文
。
本案經檢察官甲○○到庭執行職務。
中    華    民    國    95    年    6     月    30    日
                  刑事第四庭  法  官  陳思成
上正本證明與原本無異。
如不服本判決，應於送達後十日內向本院提出上訴狀（須附繕本
），上訴於臺灣高等法院臺中分院。
                              書記官  王嘉麒
中    華    民    國    95    年    6     月    30    日
附錄論罪科刑法條
毒品危害防制條例第十條
施用第一級毒品者，處六月以上五年以下有期徒刑。
施用第二級毒品者，處三年以下有期徒刑。


司法院資訊處製作；財團法人民間司法改革基金會備份。
